臺灣高等法院民事判決
110年度上字第470號
上  訴  人  洪家偉
被  上訴人  賴達  
            蔡靜義
上二人共同
訴訟代理人  王秋滿律師
上三人共同
訴訟代理人  余嘉哲律師
            陳明欽律師
上  一  人            
複  代理人  錢瑩龍律師
被上訴人即  
上  訴  人  吳珍珍

訴訟代理人  王聰明律師
上列當事人間請求侵權行為損害賠償事件，上訴人洪家偉、吳珍
珍對於中華民國110年2月18日臺灣新北地方法院109年度訴字第1
224號第一審判決各自提起上訴，上訴人洪家偉並為訴之追加，
本院於111年7月12日言詞辯論終結，判決如下：
    主      文
原判決關於駁回洪家偉後開第二項之訴及該部分假執行之聲請，
暨命洪家偉負擔訴訟費用之裁判，均廢棄。
吳珍珍應給付洪家偉新臺幣壹佰萬元，及自民國一〇九年四月二
十七日起至清償日止，按週年利率百分之五計算之利息。
洪家偉之其餘上訴駁回。
吳珍珍之上訴駁回。
第一審、第二審（含追加之訴）訴訟費用關於洪家偉上訴部分，
由吳珍珍負擔。第二審訴訟費用關於吳珍珍上訴部分，由吳珍珍
負擔。
本判決第二項於洪家偉以新臺幣參拾參萬元為吳珍珍供擔保後，
得假執行。但吳珍珍如以新臺幣壹佰萬元供擔保，得免為假執行
。
洪家偉其餘假執行之聲請駁回。
    事實及理由
壹、程序部分：
    按於第二審為訴之變更或追加，非經他造同意，不得為之，
    但請求之基礎事實同一者，不在此限，民事訴訟法第446條
    第1項、第255條第1項第2款定有明文。上訴人洪家偉（下逕
    稱洪家偉）主張其經被上訴人即上訴人吳珍珍（下逕稱吳珍
    珍）介紹購買墨攻網路科技股份有限公司與新創公司Excel 
    ACE LTD共同推出之虛擬幣「魔券幣(MOCT)」（下稱魔券幣
    ），與訴外人劉政猷成立買賣10萬顆魔券幣契約，吳珍珍為
    劉政猷之履行輔助人，竟隱瞞劉政猷取消撥幣、退幣之訊息
    ，並侵占劉政猷之退款，應依民法第184條第1項前段、後段
    或第179條規定給付新臺幣（下同）100萬元本息；嗣於本院
    以如認買賣契約存在洪家偉與吳珍珍間，吳珍珍未盡協力及
    告知義務為由，追加依民法第227條第1項之規定為請求（見
    本院卷一第23-25、266頁、卷二第168頁），核其請求之基
    礎事實同一，揆諸前開說明，應予准許。
貳、實體部分：
一、被上訴人賴達、蔡靜義（下均逕稱其名）、洪家偉（下合稱
    賴達等人）主張：魔券幣於民國108年5月10日至17日在ACE
    王牌數位交易所（下稱ACE平台）公開募集，此批魔券幣得
    在同年6月26日至7月25日以每顆不低於10元限價掛單，魔券
    幣除得在ACE平台交易外，尚可在「券集商城（MoChanji)」
    （下稱券集商城）網站購買各類優惠票券使用。訴外人劉政
    猷因與發行商公司之主管相熟，私下向投資人募集，伊等遂
    分別於108年5月14日至同年月31日間，與劉政猷成立魔券幣
    買賣契約（時間、數量、金額及過程詳如附表所示），約定
    上開魔券幣將自同年6月24日起分6期撥幣，且為求便利，將
    伊等之魔券幣依序撥給訴外人劉品希及吳珍珍，再由吳珍珍
    將魔券幣分別撥到伊等於券集商城網站之帳戶中。嗣劉政猷
    於108年7月23日即解除限價日前2日，因預期解除限價日後
    價格會暴跌，向發行商表示後面5期尚未撥放之魔券幣全部
    取消，且通知劉品希及吳珍珍轉達投資人可退還後5期之全
    部款項，如第1期幣未使用亦可在同年月25日10時前告知要
    退幣並轉回，全數退款（下稱系爭訊息）。詎吳珍珍隱匿系
    爭訊息，侵害伊等表意自由，並向伊等佯稱公司說不能退，
    其可打8折回收云云，致伊等喪失同意退款、取回全部價金
    之機會，而受有不能取回價金之損害。蔡靜義就受吳珍珍詐
    欺而同意吳珍珍以8折收買伊所購魔券幣部分，業已撤銷受
    詐欺所為意思表示。如認洪家偉係與吳珍珍成立魔券幣之買
    賣契約，吳珍珍未盡協力及告知義務，亦應負債務不履行損
    害賠償責任。爰依民法第184條第1項前段、後段或第179條
    規定，洪家偉另於本院追加次依民法第227條第1項適用第22
    6條第1項之規定，求為命吳珍珍給付賴達18萬元、蔡靜義10
    0萬元，及均自109年4月27日起至清償日止，按週年利率5％
    計算之利息；另給付洪家偉100萬元，及自109年2月28日起
    至清償日止，按週年利率5％計算之利息。（未繫屬本院部分
    ，不另贅述）
二、吳珍珍則以：洪家偉係與伊成立買賣契約，伊無向其通知系
    爭訊息之附隨義務。賴達、蔡靜義與劉政猷成立買賣契約，
    但非伊之下線，而係劉品希之下線，伊僅輔助劉政猷為撥幣
    予買受人，非輔助通知買受人系爭訊息。系爭訊息之性質屬
    解除買賣契約之要約，解除買賣契約尚未經合意，伊當無可
    能就為該契約之履行輔助人而負有通知系爭訊息之義務。系
    爭訊息本應由劉品希通知，惟劉品希要求伊為之，伊亦已告
    知賴達等人，其等則選擇留幣，伊並因此於108年7月24日向
    劉政猷及訴外人劉信猷買入76萬顆魔券幣，並將上線由劉品
    希轉換為劉政猷、劉信猷，且未取得劉政猷公告系爭訊息後
    之退款。系爭訊息之性質核屬解除買賣契約之要約，系爭契
    約並無約定解除權，劉政猷不得片面解除契約之全部或一部
    ，伊自無契約附隨義務可言。賴達等人縱有損害，應限於其
    等所餘魔券幣殘值之損失；且賴達嗣後另有購入及消費魔券
    幣，顯有保留操作魔券幣之意思，蔡靜義則與伊合意以發行
    價8成轉投資解決，渠等請求伊賠償全額，即無理由等語，
    資為抗辯。
三、原審判決：吳珍珍應給付賴達18萬元、蔡靜義100萬元，及均自109年4月27日起至清償日止，按週年利率5％計算之利息。並為附條件准、免為假執行之宣告，及駁回洪家偉之請求。洪家偉、吳珍珍均聲明不服各自提起上訴。
    洪家偉上訴聲明：㈠原判決關於駁回洪家偉請求部分廢棄。㈡
    吳珍珍應給付洪家偉100萬元，及自109年2月28日起至清償
    日止，按週年利率5％計算之利息。㈢願供擔保，請准宣告假
    執行。
    吳珍珍答辯聲明：㈠洪家偉之上訴及追加之訴均駁回。㈡如受
    不利之判決，願供擔保請准宣告免為假執行。並上訴聲明：
    ㈠原判決關於命吳珍珍給付賴達、蔡靜義部分廢棄。㈡上開廢
    棄部分，賴達、蔡靜義在第一審之訴及假執行之聲請均駁回
    。
    賴達、蔡靜義則答辯聲明：吳珍珍之上訴駁回。
　　（原審駁回賴達、蔡靜義超過上開利息部分之請求，未據上
    訴上訴或附帶上訴，非本院審理範圍）
四、兩造不爭執事項（見本院卷一第342-343頁、卷二第169頁，
    並依判決文字調整）：
  ㈠共通部分：
    ⒈被證17、27為訴外人蔡承璋魔券幣帳戶紀錄，兩造對卷內
      其他證據形式上真正均不爭執。
    ⒉魔券幣於108年5月10日至17日在ACE平台公開募集，此批魔
      券幣得在同年6月26日至7月25日限價不低於10元掛單，10
      8年7月25日11時後ACE平台將解除限價掛單之限制。
    ⒊劉政猷與向其購買魔券幣之人約定分六期撥放魔券幣，於1
      08年6月24日撥放第1期，之後每月1期發放。
    ⒋108年7月23日即解除限價日前2日，劉政猷向發行商表示後
      5期尚未撥放之魔券幣全部取消，且通知劉品希可退後5期
      之全部款項，如第1期幣未使用也可以在7月25日10時前告
      知要退幣並轉回，全數退款（即系爭訊息）。
    ⒌劉品希通知吳珍珍系爭訊息（見原審卷一第57頁）。劉品
      希於108年12月5日向吳珍珍傳送「我都有跟你告知問他們
      要不要退」、「你最後決定跟我講，我們也都喬好了」、
      「所以沒有賺到錢喔」、「你要自己跟他們處理」之訊息
      ，吳珍珍回覆「我們會處理，你不用再說什麼」之訊息（
      見原審卷一第67頁）。
    ⒍洪家偉、賴達、蔡靜義、吳珍珍之配偶及劉品希同為陽光
      扶輪社社友。
    ⒎賴達、洪家偉、蔡靜義告訴吳珍珍侵占等案件，業經臺灣
      新北地方檢察署檢察官110年度偵字第21251號不起訴處分
      、臺灣高等檢察署檢察長110年度上聲議字第6648號駁回
      再議處分、臺灣新北地方法院110年度聲判字第128號駁回
      交付審判確定。
    ㈡賴達部分
    ⒈賴達於108年5月14日經劉品希介紹，在新北市新莊區咖啡
      店內，以每顆魔券幣6元之價格，向劉政猷購買3萬顆，共
      計18萬元，並於當日交付現金18萬元予劉政猷，劉政猷有
      開立收據交付予賴達。賴達與劉政猷成立魔券幣買賣契約
      關係。
    ⒉吳珍珍於108年6月24日、7月27日、8月19日依序撥5,000、
      5,000、2萬顆魔券幣予賴達。
    ㈢洪家偉部分
    ⒈洪家偉有於108年5月20日以其妻楊惠婷之名義匯款100萬元
      予吳珍珍。
    ⒉吳珍珍有將劉政猷開立予其之10萬顆魔券幣收據拍照傳檔
      予洪家偉。
    ⒊吳珍珍於108年6月24日、6月25日、7月27日、8月19日依序
      撥1、16,665、16,666、66,658顆魔券幣予洪家偉。
    ㈣蔡靜義部分
    ⒈蔡靜義於108年5月28日以每顆10元之價格，向劉政猷購買1
      0萬顆魔券幣，蔡靜義當天交付100萬元現金予劉政猷，劉
      政猷並開立收據予蔡靜義。蔡靜義與劉政猷成立魔券幣買
      賣契約關係。
    ⒉吳珍珍於108年6月24日撥第一期魔券幣16,666顆給蔡靜義
      ，後無轉幣行為。
    ⒊蔡靜義於108年7月25日轉第一期魔券幣16,666顆給吳珍珍
      。
五、賴達等人主張吳珍珍為其等與劉政猷間買賣魔券幣契約之履行輔助人，未告知系爭訊息及侵占退款，應負侵權行為損害賠償責任或返還不當得利，如認洪家偉係與吳珍珍成立系爭契約，吳珍珍未盡協力及告知義務，亦應負債務不履行損害賠償責任等語，均為吳珍珍否認，並以前詞置辯。兩造爭點為：㈠洪家偉係與劉政猷或吳珍珍成立魔券幣買賣契約關係？㈡吳珍珍對賴達等人是否負有通知系爭訊息之義務？如有，吳珍珍是否違反義務？㈢賴達等人依民法第184條第1項前段、後段或第179條規定，洪家偉追加次依民法第227條第1項適用民法第226條第1項之規定，請求吳珍珍給付賴達18萬元、洪家偉100萬元、蔡靜義100萬元，有無理由？　　
　㈠洪家偉係與劉政猷或吳珍珍成立魔券幣買賣契約關係？
　⒈經查，魔券幣於108年5月10日至17日在ACE平台公開募集，且
    劉政猷與向其購買魔券幣之人約定分六期撥放魔券幣，於10
    8年6月24日撥放第1期，之後每月1期發放；賴達於108年5月
    14日經劉品希介紹向劉政猷購買3萬顆，劉政猷開立收據交
    付予賴達（契約當事人為劉政猷與賴達），吳珍珍於108年6
    月24日撥5,000顆魔券幣予賴達；蔡靜義於108年5月28日向
    劉政猷購買10萬顆魔券幣，劉政猷開立收據予蔡靜義（契約
    當事人為劉政猷與蔡靜義），吳珍珍於108年6月24日撥第一
    期魔券幣16,666顆給蔡靜義；及洪家偉於108年5月20日以其
    妻楊惠婷之名義匯款100萬元予吳珍珍，吳珍珍將劉政猷開
    立予其之10萬顆魔券幣收據拍照傳檔予洪家偉，並於108年6
    月24日、6月25日依序撥1、16,665顆魔券幣給洪家偉等節，
    俱為兩造所不爭。可見洪家偉雖先將價金交吳珍珍，並取得
    劉政猷以吳珍珍為對象開立之收據照片，但其買入之魔券幣
    之來源、魔券幣之給付方式，均與賴達、蔡靜義各與劉政猷
    間買賣契約相同；且賴達、蔡靜義雖經劉品希、吳珍珍介紹
    買入魔券幣，但與其等成立買賣契約之對象均為劉政猷，而
    非劉品希或吳珍珍。再者，證人劉品希證稱：吳珍珍跟賴達
    介紹，請劉政猷來說明；洪家偉是透過吳珍珍買的；蔡靜義
    也是吳珍珍介紹來的，劉政猷說明完後，收據也是劉政猷簽
    給他的等語（見原審卷一第336-337頁）；且吳珍珍、劉品
    希以Line聯繫時，吳珍珍於108年6月1日、20日均表示洪家
    偉買入10萬顆、賴達買入3萬顆、蔡靜美（按：應為蔡靜義
    ）買入10萬顆等語，並於108年6月21日表示：洪家偉10萬顆
    分6期16,666，最後16,670；賴達3萬分6期5,000；蔡靜美10
    萬顆分6期16,666等語，劉品希則於108年6月22日告知要算
    到小數點，並請吳珍珍提供錢包地址等節，有吳珍珍與劉品
    希於108年6月1日、20日至22日間之Line對話紀錄可證（見
    原審卷一第385-391頁）；證人劉政猷並證述：劉品希的上
    線是我，吳珍珍的上線是劉品希等語（見原審卷一第346頁
    ）。堪認劉品希為劉政猷之下線，吳珍珍則為劉品希之下線
    ，劉品希、吳珍珍介紹、推銷他人購買魔券幣時，如有需要
    會請劉政猷出面說明，並由劉政猷本人簽署收據，買賣標的
    均為劉政猷之魔券幣，魔券幣之給付方式亦均相同；且洪家
    偉、賴達、蔡靜義均經吳珍珍介紹買入源於劉政猷之魔券幣
    ，而屬吳珍珍之下線，其等購買之魔券幣數量均一同經吳珍
    珍與其上線劉品希確認，應受撥放之第1期魔券幣亦經吳珍
    珍與劉品希確認後，由劉品希上報劉政猷及告知吳珍珍魔券
    幣已轉入其帳戶後，再由吳珍珍將洪家偉、賴達、蔡靜義之
    第1期魔券幣撥入其等帳戶。
　⒉劉政猷於魔券幣解除限價前2日即108年7月23日向發行商表示
    後5期尚未撥放之魔券幣全部取消，且通知劉品希可退後5期
    之全部款項，如第1期幣未使用也可以在7月25日10時前告知
    要退幣並轉回，全數退款（即系爭訊息）乙節，同為兩造不
    爭。且證人劉品希證述：劉政猷告知我1-6期魔券幣都可以
    退，看要保留1期或1-6期都退都可以，我跟他說2-6期都退
    掉；當時傳系爭訊息的截圖就是要吳珍珍問下面的人，結果
    最後跟我確認也是第1期留幣等語（見原審卷一第337、341
    頁）；且劉品希確曾於108年7月26日向劉政猷表示：「都說
    要退」，劉政猷於108年7月26日詢問：「好，那你們就是，
    第一期已經發的數量保留，後面剩下還沒發放的，全部退給
    你們喔，對吧？」、劉品希回以：「對」等語，亦有劉品希
    與劉政猷間Line對話紀錄可查（見原審卷一第41頁）。足徵
    劉政猷通知劉品希系爭訊息，劉品希則轉通知吳珍珍，請其
    向下線即賴達等人轉達系爭訊息，並確認賴達等人關於第1
    期幣保留或退之意見，暨劉品希受吳珍珍回報有關賴達、洪
    家偉、蔡靜義等人選擇第1期留幣，第2-6期退幣之事，並轉
    達予劉政猷。
　⒊劉政猷證述：賴達以每顆6元購買，我拿到的是以每顆4元計
    算之價金，劉品希賺取每顆2元差價；蔡靜義交的100萬元（
    每顆10元）我只取走40萬元；劉品希賣每顆6元，剩下的每
    顆4元價差是吳珍珍賺取等語（見原審卷一第343、344頁）
    。吳珍珍自承洪家偉以每顆10元購買魔券幣，其以每顆6元
    計算交付款項予劉品希等語（見原審卷一第116頁）。證人
    劉品希則證述：劉政猷將吳珍珍跟賴達部分先退還給我，我
    再退給他們；我要退吳珍珍的金額總共是4,570,838元，這
    是我們確認過的；吳珍珍知道這些錢包含賴達、洪家偉、蔡
    靜義的退款，她告訴我他們要退2-6期的錢，我才告訴劉政
    猷、劉信猷等語（見原審卷一第339、340頁）。且劉政猷於
    108年7月29日、8月1日向劉品希表示：「賴打（即賴達），
    退25,000顆幣，等於100,000元」、「Jolin（即吳珍珍）那
    邊，進貨880,000顆幣，退回733,334幣，等於2,933,334元
    ，以上你再核對一下」、「Jolin那邊，4元的進貨830,000
    顆幣，退回691,666.67顆幣，等於2,766,667元」、「Jolin
    那邊，4.5元的進貨50,000顆幣，退回41,666.67顆幣，等於
    187,500元」、「那我就把你跟賴打跟Jolin的金額全部加在
    一起給你喔」等語，有劉政猷與劉品希間Line對話紀錄可查
    （見原審卷一第43-45頁）；劉品希則以860,000顆魔券幣每
    顆6元、50,000顆魔券幣每顆6.5元，扣除已撥放之第1期魔
    券幣數量，計算應退款4,570,838元予吳珍珍，而為吳珍珍
    確認乙節，亦有劉品希與吳珍珍間Line對話紀錄可稽（見原
    審卷一第59-61頁）。依此，劉政猷就賴達以每顆6元買入3
    萬顆魔券幣一事，與其成立買賣契約後，取得以每顆4元計
    算之款項，差額由劉品希取走，且劉政猷就蔡靜義以每顆10
    元買入10萬顆魔券幣一事，與其成立買賣契約後，取得以每
    顆4元計算之款項，劉品希因此取得以每顆2元計算之款項，
    吳珍珍則因此取得以每顆4元計算之款項，且就洪家偉以每
    顆10元買入魔券幣部分，劉政猷、劉品希、吳珍珍取得之款
    項亦同；且劉政猷辦理退款時，係以其取得之原始價格計算
    ，並與劉品希彙算應退劉品希、賴達、吳珍珍的退款，劉品
    希則將其取得之每顆2元差價計入再與吳珍珍彙算退款，此
    退款包含賴達、洪家偉、蔡靜義等人退款，可堪認定。
　⒋綜合劉政猷下線為劉品希，劉品希下線為吳珍珍，劉品希、
    吳珍珍介紹、推銷他人購買魔券幣時，如有需要會請劉政猷
    出面說明，並由劉政猷本人簽署收據，買賣標的均為劉政猷
    之魔券幣，魔券幣之給付方式亦均相同；賴達等人均經吳珍
    珍介紹買入源於劉政猷之魔券幣，而為吳珍珍之下線，其等
    購買之魔券幣數量均一同經吳珍珍與其上線劉品希確認；劉
    政猷撥幣前，劉品希向吳珍珍確認賴達等人應受撥幣數量，
    及轉達劉政猷已將應撥放予賴達等人之第1期魔券幣撥入吳
    珍珍帳戶，再由吳珍珍將賴達等人之第1期魔券幣撥入其等
    帳戶；劉政猷公告系爭訊息後由劉品希轉達予吳珍珍，請吳
    珍珍轉達予賴達等人；及賴達、蔡靜義均與劉政猷成立買賣
    契約，非與劉品希、吳珍珍成立買賣契約等節。可認劉品希
    、吳珍珍應係劉政猷買賣魔券幣之手足延伸，為其推銷、介
    紹他人向劉政猷買入魔券幣，賴達、蔡靜義因此與劉政猷成
    立買賣契約；且劉政猷、劉品希、吳珍珍應係就劉政猷所得
    價金各取得以每顆若干元計算之款項，此應屬其等內部各上
    下線間關於價金之分配，非必表彰經吳珍珍買賣者，買賣契
    約成立對象即為吳珍珍，而非劉政猷；及本件洪家偉交付價
    金予吳珍珍後，吳珍珍告知劉品希有關洪家偉買入數量，分
    期撥幣數量，第1期應撥幣數量之作業情形，均與其處理賴
    達、蔡靜義向劉政猷買入魔券幣之情形相同。是洪家偉雖係
    將款項交付予吳珍珍，並取得劉政猷開立予吳珍珍之收據照
    片，但由前述吳珍珍為劉政猷出賣魔券幣之手足延伸，及洪
    家偉買賣契約之實際履行、訊息傳遞過程均與賴達、蔡靜義
    相同觀之，洪家偉主張其係與劉政猷成立買賣契約等語，應
    非無據。劉政猷雖另證述：依洪家偉取得之收據，其應係賣
    10萬顆給吳珍珍云云（見原審卷一第343-344頁）。但其另
    證述：事實上是劉品希賣給賴達，叫我代開收據、我只是確
    保拿得到云云（見原審卷一第343頁）；而賴達係與劉政猷
    成立買賣契約，已如前述，如劉政猷買賣對象為劉品希，其
    公告系爭訊息後，應僅需與劉品希確認其選擇，則據前述劉
    政猷請劉品希確認下線選擇觀之，應可見劉政猷關於其是否
    為買賣契約當事人一事所為證述多所迴避而無可採信。是本
    件尚難以劉政猷證述其就洪家偉部分係出賣予吳珍珍云云，
    逕認有關洪家偉買賣魔券幣之對象為吳珍珍，而非劉政猷。
    從而，洪家偉主張其與劉政猷成立買賣契約等語，堪可採信
    。
  ㈡吳珍珍對賴達等人是否負有通知系爭訊息之義務？如有，吳
    珍珍是否違反義務？
　⒈經查，劉品希、吳珍珍為劉政猷出賣魔券幣手足之延伸，賴
    達等人均與劉政猷成立買賣契約，吳珍珍為賴達等人之上線
    ，劉品希為吳珍珍之上線，劉政猷通知劉品希系爭訊息，劉
    品希轉通知吳珍珍，且吳珍珍告知劉品希關於賴達等人選擇
    第1期留幣，第2-6期退幣，劉品希並轉知劉政猷等節，均經
    本院認定如前。依此，賴達等人主張吳珍珍為劉政猷履行與
    其等間買賣契約之履行輔助人等語，核與民法第224條有關
    履行輔助人為「債務人之代理人或使用人」規定相符，且其
    等主張吳珍珍對其等負有通知系爭訊息之義務等語，亦屬有
    據。吳珍珍雖抗辯系爭訊息屬魔券幣買賣交易上重要事項情
    事變更，性質上係劉政猷所為合意解除契約之要約，仍待賴
    達、蔡靜義承諾，始生解除契約之效力，其等既未承諾，吳
    珍珍就系爭訊息自非立於履行輔助人地位云云。然吳珍珍基
    於其為劉政猷買賣契約履行輔助人之地位，本有傳送系爭訊
    息，告知賴達等人，確認其等關於第1期幣保留或退之意見
    ，及轉達劉政猷不欲履行撥放第2-6期魔券幣，將退回該部
    分款項之意，吳珍珍前開抗辯，顯無所據。
　⒉賴達等人主張吳珍珍未告知系爭訊息，而有隱匿之情等語；
    吳珍珍則抗辯其有將系爭訊息傳送予賴達、蔡靜義，其傳送
    後，劉品希要求其收回，再到他家商量，其收回之前，蔡靜
    義、賴達均已讀，且其因不願續為劉品希下線，賴達等人均
    同意留幣，而於108年7月24日直接轉換為劉政猷之下線，其
    未收受劉政猷之退款等語。但查：
　⑴吳珍珍曾於108年7月27日向賴達表示：「大家都沒退八折就
    都一起沒退，統一不然他們沒辦法算，你在給我墨攻錢包，
    我轉給你…」等語，有吳珍珍與賴達、蔡靜義間Line對話紀
    錄為證（見原審卷一第207頁）。可見吳珍珍告以賴達之內
    容與系爭訊息之全額退款不同，果如吳珍珍確有將系爭訊息
    傳送予賴達，何以賴達竟不願全額退款，而僅願8折退款？
    衡情，吳珍珍應未將系爭訊息傳送予賴達，此由證人劉品希
    於109年11月27日臺灣新北地方檢察署109年度他字第3840號
    偵查中證述：沒有叫吳珍珍跟他的下線說只能8折退幣，我
    都用吳珍珍跟我拿的價錢去退幣給吳珍珍了，吳珍珍只跟下
    線用8折金額退幣，不干我的事，應該是吳珍珍覺得不甘心
    ，不想沒賺錢，自己這樣講的等語（見本院卷一第391頁）
    ，亦足證之。是以，吳珍珍告以賴達之上開情詞，無法證明
    其確有傳送系爭訊息予賴達。又吳珍珍於108年7月24日向蔡
    靜義收回訊息，並表示：「我來處理不會讓你損失到」、「
    你的魔券幣我會跟我老公商量看把你吃下來怎樣」等語，固
    有其與蔡靜義間Line對話紀錄可證（見原審卷一第167-169
    頁）。但此無法證明吳珍珍收回之訊息即為系爭訊息，其傳
    送之上開內容與系爭訊息亦欠缺關聯；且證人劉品希於前述
    偵查案件訊問期日另證述：我沒有指示吳珍珍將他轉給蔡靜
    義的對話刪除等語，吳珍珍抗辯曾傳送系爭訊息，嗣應劉品
    希要求而收回云云，難認有據。此外，吳珍珍亦未能提出其
    以Line通知蔡靜義、賴達系爭訊息之紀錄，是其抗辯有傳送
    該訊息云云，難認可採。
　⑵證人劉信猷證述：108年7月24日吳珍珍說要留幣76萬顆，我
    簽一張認購書給他；76萬顆的對價，吳珍珍是在108年8月3
    日拿給我的，我退完錢給劉品希，劉品希跟吳珍珍結算後，
    吳珍珍再把錢給我等語（見原審卷一第355頁）；證人劉政
    猷則證述：108年7月24日我以魔券幣每顆6元賣給吳珍珍；
    我因為吳珍珍手寫一張多少錢，拿到錢再給我，就是76萬×6
    元，所以開立一張76萬元認購書給吳珍珍；我把要給劉品希
    結算的錢，現金交給劉品希，劉品希也有把錢交付給吳珍珍
    ，吳珍珍後來再把錢拿給我，吳珍珍於108年8月3日拿76萬
    顆乘以6元的價錢給劉信猷等語（見原審卷一第347、348、3
    51頁）。可見吳珍珍於108年7月24日向劉政猷、劉信猷約定
    買入76萬顆魔券幣，並以劉政猷經劉品希所退包含賴達等人
    之價金轉作其買入76萬顆魔券幣之價金，吳珍珍抗辯其未取
    得劉政猷、劉品希欲退還賴達等人之款項云云，難認有據；
    且吳珍珍於108年7月24日另行買入76萬顆魔券幣一事，尚難
    用以推論吳珍珍曾向賴達等人傳送系爭訊息，其等同意留幣
    等事。吳珍珍此部分之抗辯，亦屬無據。
　⒊依上，賴達等人主張吳珍珍基於劉政猷履行輔助人之地位，
    對其等負有通知系爭訊息之義務，且違反此義務等語，堪屬
    有據。
  ㈢賴達、洪家偉、蔡靜義依民法第184條第1項前段、後段或第1
    79條規定，洪家偉追加備位依民法第227條第1項適用民法第
    226條第1項之規定，請求吳珍珍給付賴達18萬元、洪家偉10
    0萬元、蔡靜義100萬元，有無理由？　　　
  ⒈按因故意或過失，不法侵害他人之權利者，負損害賠償責任
    。故意以背於善良風俗之方法，加損害於他人者亦同。民法
    第184條第1項定有明文。
  ⒉經查，吳珍珍基於劉政猷履行輔助人之地位，負有對賴達、
    洪家偉、蔡靜義通知系爭訊息（可退後5期之全部款項，如
    第1期幣未使用也可以在7月25日10時前告知要退幣並轉回，
    全數退款）之義務，且違反此義務而未通知乙節，已經本院
    認定如前。則吳珍珍未通知賴達等人系爭訊息，應已侵害其
    等表意自由，使其等喪失同意解除買賣契約之機會。又賴達
    、洪家偉、蔡靜義各依每顆6元、10元、10元之價格買入3萬
    顆、10萬顆、10萬顆魔券幣，而依序交付18萬元、100萬元
    、100萬元之價金，且其等均與劉政猷成立買賣契約，已經
    本院認定如前，則其等因同意解除買賣契約，應可取回其等
    交付之全部買賣價金。是以，賴達等人主張因吳珍珍隱匿系
    爭訊息，侵害其等表意自由所受損害即已交付之買賣價金等
    語，信屬有據。至劉政猷雖係以每顆4元之價格就賴達等人
    部分與劉品希彙算其應交付予劉品希之退款，劉品希則以每
    顆6元之價格與吳珍珍彙算其應交付予吳珍珍之退款，但此
    僅係其等基於各自取得之一部價金所為計算，非謂賴達等人
    所受損害應以劉政猷退款予劉品希之金額或劉品希退款予吳
    珍珍之金額計算。從而，賴達、洪家偉、蔡靜義主張其等受
    有不能取回18萬元、100萬元、100萬元價金之損害等語，應
    為可採。
  ⒊吳珍珍雖抗辯其已給付3萬顆、10萬顆魔券幣予賴達、洪家偉
    （洪家偉部分有扣除充作手續費之9顆魔券幣），賴達、洪
    家偉所受損害應僅限於魔券幣殘值之損失；且其與蔡靜義約
    定其以8折之價錢即80萬元向蔡靜義買回魔券幣，蔡靜義則
    以80萬元轉投資其配偶在越南投資之股份，蔡靜義亦於109
    年5月分得收益47,200元，蔡靜義應無受有損害，不得請求
    賠償等語。但吳珍珍於108年7月25日後之撥幣行為均非劉政
    猷為履行其與賴達、洪家偉間買賣契約所為給付行為，賴達
    、洪家偉縱無法律上原因而自吳珍珍處受有利益，亦係其應
    否依不當得利規定返還與予吳珍珍之問題，要與其等因吳珍
    珍隱匿系爭訊息而喪失全額退款機會並受有未能取回已付價
    金之損害無涉。又吳珍珍陳稱其以8折即80萬元向蔡靜義回
    收蔡靜義向劉政猷所購魔券幣乙節，蔡靜義則陳稱吳珍珍於
    108年7月25日陳稱可以8折回收魔券幣，其乃將第1期幣轉回
    給吳珍珍等語（見原審卷一第255-256頁），固可見吳珍珍
    與蔡靜義於108年7月25日合意由吳珍珍以80萬元向蔡靜義買
    入蔡靜義向劉政猷所購魔券幣。但蔡靜義主張吳珍珍隱匿系
    爭訊息 ，並稱只能以8折退幣，其受詐欺而為該等意思表示
    ，其已撤銷受詐欺之意思表示等語。查吳珍珍對蔡靜義隱匿
    系爭訊息，並對賴達陳稱「要退大家一起8折退」等語，均
    經本院認定，蔡靜義主張其受吳珍珍詐欺，誤信只能以8折
    退幣，而同意吳珍珍8折買回等語，信屬有據。則蔡靜義於
    受詐欺之1年內即109年6月18日以民事準備㈠狀暨聲請調查證
    據狀為撤銷受詐欺之意思表示，自屬合法。蔡靜義既合法撤
    銷受詐欺所為同意吳珍珍以8折買回其向劉政猷買入之魔券
    幣，吳珍珍以蔡靜義已同意以8折出賣此魔券幣予其為由，
    抗辯蔡靜義未受損害云云，即屬無據。
  ⒋據上，賴達等人依民法第184條第1項前段、後段之規定 ，請
    求吳珍珍給付賴達18萬元、洪家偉100萬元、蔡靜義100萬元
    ，為有理由。此既有理由，其等另依民法第179條規定，洪
    家偉追加次依民法第227條第1項適用民法第226條第1項之規
    定，均屬單一聲明之請求，是上開請求有無理由，本院即無
    審酌之必要，併此敘明。
  ⒌末按給付無確定期限者，債務人於債權人得請求給付時，經
    其催告而未為給付者，自受催告時起，負遲延責任；遲延之
    債務，以支付金錢為標的者，債權人得請求依法定利率計算
    之遲延利息；應付利息之債務，其利率未經約定，亦無法律
    可據者，週年利率為5％，民法第229條第2項前段、第233 條
    第1 項前段、第203條分別著有明文。經查，賴達等人對吳
    珍珍之侵權行為損害賠償請求權，係屬於未定給付期限之金
    錢債權，又係以支付金錢為標的，揆諸前述法條規定，賴達
    等人自得請求吳珍珍給付自民事起訴狀繕本寄存送達被告起
    10日後之翌日即109年4月27日（見原審卷一第91頁）起算之
    法定遲延利息。洪家偉雖主張其於108年12月31日聲請調解
    ，書狀繕本於108年2月27日送達吳珍珍，吳珍珍應自108年2
    月28日負遲延責任，但未提出證據為證，此一主張，為無可
    採。
六、綜上所述，賴達等人依民法第184條第1項前段、後段之規定
    ，請求：㈠吳珍珍應給付賴達18萬元，及自109年4月27日起
    至清償日止，按週年利率5％計算之利息。㈡吳珍珍應給付洪
    家偉100萬元，及自109年4月27日起至清償日止，按週年利
    率5％計算之利息。㈢吳珍珍應給付蔡靜義100萬元，及自109
    年4月27日起至清償日止，按週年利率5％計算之利息，為有
    理由，應予准許。上開應予准許㈡部分，原審為洪家偉敗訴
    之判決，尚有未合，洪家偉指摘原判決此部分不當，求為廢
    棄，為有理由，爰由本院改判如主文第二項所示。上開應予
    准許㈠、㈢部分，原審為賴達、蔡靜義勝訴之判決，並分別諭
    知兩造供擔保後，得、免假執行，及逾上開應予准許㈡部分
    ，原審為洪家偉敗訴之判決，均無不合，吳珍珍之上訴、洪
    家偉之其餘上訴，為無理由，應予駁回。又本判決就上開應
    予准許㈡所命給付部分，兩造均陳明願供擔保宣告准免假執
    行，經核均無不合，爰分別酌定相當擔保金額准許之。
七、本件事證已臻明確，兩造其餘之攻擊或防禦方法及所用之證
    據，經本院斟酌後，認為均不足以影響本判決之結果，爰不
    逐一論列，附此敘明。
八、據上論結，本件洪家偉之上訴為一部有理由、一部無理由，
    吳珍珍之上訴為無理由，依民事訴訟法第450條、第449條第
    1項、第79條、第463條、第390條第2項、第392條第2項，判
    決如主文。　
中　　華　　民　　國　　111 　年　　7 　　月　　26　　日
                  民事第十一庭  
                        審判長法  官  李慈惠
                              法  官  吳燁山
                              法  官  趙雪瑛
附表：
當事人 買入魔券幣之時間、數量、金額及過程 賴達 於108年5月14日經劉品希(吳珍珍介紹)介紹，以每顆魔券幣6元之價格，向劉政猷購買3萬顆，共計18萬元，並於當日交付現金18萬元予劉政猷。劉政猷有開立收據認購書交付予賴達(劉品希轉達賴達要收據認購書）。 洪家偉 於108年5月20日前之某日，以每顆10元之價格，透過吳珍珍，向劉政猷購買10萬顆魔券幣（所購者為吳珍珍之份額），而於108年5月20日，以其妻楊惠婷之名義匯款100萬元予吳珍珍，吳珍珍並傳送劉政猷出具、收受名義人吳珍珍之認購單收據照片予洪家偉。 蔡靜義 於108年5月28日以每顆10元之價格，向劉政猷購買10萬顆魔券幣，並於當天交付100萬元現金予劉政猷及劉品希，劉政猷並開立收據予蔡靜義。 
正本係照原本作成。
洪家偉不得上訴。
吳珍珍如不服本判決，應於收受送達後20日內向本院提出上訴書
狀，其未表明上訴理由者，應於提出上訴後20日內向本院補提理
由書狀（均須按他造當事人之人數附繕本）上訴時應提出委任律
師或具有律師資格之人之委任狀；委任有律師資格者，另應附具
律師資格證書及釋明委任人與受任人有民事訴訟法第466條之1第
1項但書或第2項所定關係之釋明文書影本。如委任律師提起上訴
者，應一併繳納上訴審裁判費。
中　　華　　民　　國　　111 　年　　7 　　月　　26　　日
　　　　　　　　　　　　　    書記官  郭晋良